【裁判字號】    90,訴,4164
【裁判日期】    901122
【裁判案由】    清償借款
【裁判全文】
臺灣臺北地方法院民事判決  九十年度訴字第四一六四號
    原      告  誠泰商業銀行股份有限公司
    法定代理人  甲○○
    訴訟代理人  丁○○
                戊○○
                庚○○
    被      告  己○○
                丙○○
    訴訟代理人  乙○○
右當事人間清償借款事件，本院判決如左：
    主      文
被告應連帶給付原告新台幣玖拾肆萬玖仟貳佰肆拾參元及自民國九十年十一月八日起
至清償日止，按週年利率百分之二十計算之利息，暨自民國九十年十二月九日起至清
償日止，其逾期在六個月內者，按上開利率百分之十，逾期超過六個月者，超過部分
按上開利率百分之二十計算之違約金。
原告其餘之訴駁回。
訴訟費用由被告連帶負擔十分之九，餘由原告負擔。
    事      實
甲、原告方面：
  一、聲明：
    (一)被告應連帶給付原告新台幣（下同）一百一十萬三千八百八十七元，及自民國
      （下同）九十年六月八日起至清償日止，按週年利率百分之二十計算之利息，
      暨自九十年七月九日起至清償日止，其逾期六個月內者，並按上開利率百分之
      十，逾期超過六個月者，超過部分按上開利率百分之二十加計違約金。
    (二)訴訟費用由被告連帶負擔。
  二、陳述：
    (一)緣被告即借款人己○○前於八十九年十一月八日邀同其餘被告丙○○、乙○○
      為連帶保證人，向原告借款一百三十萬元，期限七年，雙方約定應按月攤還本
      息，利率按年息百分之二十計算，遲延繳納時，除仍按上開利率計息外，並自
      逾期日起至清償日止其逾期六個月內者，並按上開利率百分之十，逾期超過六
      個月者，超過部分按上開利率百分之二十計算之違約金，不論本金或利息如有
      一部份遲延，即喪失期限利益，其全部債務視為全部到期，此經被告共同簽立
      借款契約乙紙交由原告收執。
    (二)惟被告自九十年六月八日起未依約攤還本息，雖原告迭經討無效，依上開契約
      書中約定「未依約攤還本息時即喪失期限利益，債務視為全部到期」，又若經
      票據交換所公告拒絕往來，得不經催告或事先通知，原告即得要求提前清償全
      部債務，惟被告於九十年六月二十九日仍被列為拒絕往來戶，為此起訴請求判
      決如訴之聲明所載之本金。
    (三)對被告抗辯之陳述：對於被告抗辯九十年七月、八月、九月及十月之本息已繳
      納，且於借款當初亦提供動產設定動產抵押乙節並不爭執，惟否認當初有同意
      被告可以於九十年八月份同時繳納前二期之本息。
  三、證據：提出借款契約書乙紙、單筆貸放帳卡資料查詢單、財團法人金融聯合徵
      信中心票據退票及拒絕往來資訊、汽機車過戶登記資料、動產抵押契約書、台
      北市監理處八十九年十一月九日北市監三字第二０八九Ａ四八六０四號函等影
      本為證。
乙、被告方面：
  一、聲明：原告之訴駁回
  二、陳述：被告己○○固邀同其餘被告丙○○及乙○○擔任連帶保證人，向原告借
      款一百三十萬元，且依約應於九十年七月份應繳該期之本息，未能依約繳納，
      但經電話連繫承辦人員丁○○後，得其同意於九十年八月份時一同繳納該二期
      之本息，但原告卻於九十年八月份尚未至繳納期日前，即提起本件訴訟，何況
      渠等確時於九十年八月份繳納該二期之本息，更於本件訴訟進行中亦依約繳納
      至九十年十一月份應繳之本息，顯見原告有權利濫用之情形。
    理      由
一、原告起訴主張被告己○○於於八十九年十一月八日邀同其餘被告丙○○、乙○○
    為連帶保證人，向原告借款一百三十萬元，雙方約定應按月攤還本息，並約定不
    論本金或利息如有一部份遲延，即喪失期限利益，其全部債務視為全部到期，惟
    被告依約應於九十年七月份按期繳納本息，但被告並未依約履行，依前揭借款約
    定，被告已喪失期限利益，且被告於九十年六月二十九日仍被列為拒絕往來戶，
    為此應立即清償全部積欠之本金，請求判決如訴之聲明。
二、被告則以：固於八十九年十一月八日向原告借款一百三十萬元，且於九十年七月
    份未能依約履行，但已徵得原告之承辦人員同意於九十年八月份一起繳納，然原
    告卻於九十年八月份應繳款日提起本件訴訟，顯有權利濫用之情形等語，資為抗
    辯。
三、查原告起訴主張被告於前揭時間向伊借款，雙方約定按月支付本息，惟被告於九
    十年七月間未能依約履行，且被告自九十年六月二十九日被列為票據拒絕往來戶
    乙節，為被告所不爭執，並有原告提出與其陳述相符之借款契約書、單筆放帳卡
    資料查詢單、財團法人金融聯合徵信中心票據退票及拒絕往來資訊等影本為憑，
    堪信此部分事實為真正，茲兩造有爭議者為原告是否同意被告於九十年八月份繳
    款日時同時繳納二期之本息？分述如下：
    (一)按原告對於自已主張之事實已盡證明之責後，被告對其主張，如抗辯其不實並
      提出反對之主張者，則被告對其反對之主張，亦應負證明之責，此為舉證責任
      分擔之原則，最高法院十八年上字第二八五五號著有判例可資參照。
    (二)經查依兩造所不爭之借款契約書第九條第二款之約定，甲方（即被告）經票據
      交換所公告拒絕往來，乙方（即原告）無須先通知或催告，則該筆借款視為全
      部到期，依原告所提出之財團法人金融聯合徵信中心查詢有關被告即借款人己○○之票據退票及拒絕往來資訊，記載被告己○○於九十年六月二十九日被列
      為拒絕往來戶，亦為被告所不爭執，是原告主張被告既被列為拒絕往來戶，依
      前揭借據契約之約定，被告已喪失期限利益，自應立即清償全部借款乙節，要
      屬可採。
    (三)至於被告抗辯曾得原告之同意於九十年八月份一同繳納二期本息，惟此為原告
      所否認，依前揭判例意旨說明，被告自應就此部分之事實負舉證之責，至於權
      利之行使，是否以損害他人為主要目的，應就權利人因權利行使能取得之利益
      ，與他人及國家社會因其權利行使所受之損失，比較衡量以定之，倘其權利之
      行使，自己所得利益極少而他人及國家社會所受之損失甚大者，非不得視為以
      損害他人為主要目的，此乃權利社會化之基本內涵所必然之解釋，但查被告並
      未舉證證明業經原告同意其緩期支付本息，而原告依據兩造所簽訂之借款契約
      書之契約條款行使權利，揆諸前揭說明，尚難遽此認為原告之行為有權利濫用
      之情形。
四、第查被告於本件訴訟進行中曾先後繳納如下本息：九十年六月八日至同年七月八
    日（本金二萬九千九百一十五元、利息一萬八千三百九十八元）、九十年七月八
    日至同年八月八日（本金三萬零四百一十三元、利息一萬七千九百元）、九十年
    八月八日至同年九月八日（本金三萬零九百二十元、利息一萬七千三百九十三元
    ）、九十年九月八日至同年十月八日（本金三萬一千四百三十六元、利息一萬六
    千八百七十七元）、九十年十月八日至九十年十一月八日（本金三萬一千九百六
    十元、利息一萬六千三百五十三元），故自被告喪失期限利益後，所積欠之本金
    為一百一十萬三千八百八十七元，扣除前述所繳納之本金後，尚積欠本金九十四
    萬九千二百四十三元及自九十年十一月八日起算之利息，此為原告所不爭執，復
    有單筆貸放帳卡資料查詢單影本在卷可稽，從而原告本於消費借貸及連帶保證之
    法律關係請求，被告連帶給付九十四萬九千二百四十三元，及自九十年十一月八
    日起至清償日止，按週年利率百分之二十計算之利息，暨自九十年十二月九日起
    至清償日止，其逾期六個月內者，並按上開利率百分之十，逾期超過六個月者，
    超過部分按上開利率百分之二十加計違約金，為有理由，應予准許，逾此範圍之
    請求為無理由，應併予駁回。
五、結論：原告之訴為一部有理由，一部無理由，依民事訴訟法第七十九條但書、第
    八十五條第二項，判決如主文。
中      華      民      國    九十      年     十一     月   二十二     日
                                            民事第四庭法      官  陳博文
右為正本係照原本作成
如對本判決上訴，須於判決送達後廿日內向本院提出上訴狀
中      華      民      國    九十      年     十一     月   二十二     日
                                                      書  記  官  蔡嘉萍


司法院資訊處製作；財團法人民間司法改革基金會備份。
